臺灣苗栗地方法院刑事判決　　　　　　93年度交簡上字第17號
上　訴　人
即　被　告　丁○○
選任辯護人　甲○○律師
上列上訴人因公共危險案件，不服臺灣苗栗地方法院苗栗簡易庭
93年度苗交簡字第107 號，中華民國93年4 月30日第1 審簡易判
決（聲請案號：臺灣苗栗地方法院檢察署93年度調偵字第13號）
，提起上訴，本院判決如下：
    主  文
上訴駁回。
    犯罪事實及理由
一、本件經本院審理結果，認原審判決所認定之犯罪事實及其所
    憑證據、理由，均無違法或不當，故予以引用（如附件）。
二、本件上訴意旨略以：被害人當時酒醉駕車、逆向行駛，是被
    害人所駕駛之自用小客車來撞被告車，而不是被告車去撞被
    害人車；被告當時不大知道有發生車禍，只知道車子有搖晃
    一下等語。辯護人也以下列幾點為被告辯護：（一）肇事逃
    逸罪之保護法益不明，法院在適用時，將無所適從；（二）
    肇事逃逸罪之處罰，如對於「肇事」之要件，不以有過失為
    前提，則將違背刑法責任理論，而令行為人負無過失理論；
    （三）本件依客觀事證，被害人應負肇事責任，其始為肇事
    者；（四）被害人之自用小客車擦撞被告車輛之後，又衝撞
    路樹之原因不明，有可能因果關係中斷。又被害人衝撞路樹
    受傷之地點，與其和被告擦撞的地點不同，被告是否仍屬於
    肇事逃逸，不無疑問。
三、本院查：
（一）刑法第185 條之4 之肇事逃逸罪，其中所謂駕駛動力交通
      工具肇事，依據文義，係指「發生交通事故」、「發生車
      禍」而言（最高法院93年台上字第4724號判決參照），並
      未區別或限定必須是行為人撞及他人，或者由他人撞及行
      為人，舉凡行為人因駕駛動力交通工具發生交通事故、發
      生車禍，均屬之。且此項肇事，亦不以行為人對於肇事行
      為有過失為要件，最高法院就此已著有93年臺上字第298
      號、92年臺上字第6541號、92年臺上字第4552號、91 年
      臺上第3776號判決，可資遵循。雖行為人對於肇事行為不
      以有過失為限，但行為人對於肇事之發生仍須有所認識（
      此為情況要件要素，如：夜間侵入住宅竊盜之「夜間」，
      只須有認識，無須也無法有意欲），對於逃逸行為，仍須
      有故意，因而並不發生違背刑法責任理論或要求行為人負
      無過失責任之問題。也因此，被告所辯：是被害人來撞他
      ，不是他去撞被害人，被害人有多項過失等情，縱係屬實
      ，均無礙於被告罪責之成立。而辯護人為被告所辯：被害
      人始為肇事者以及上述最高法院所持見解違背刑法責任理
      論，均有誤會。
（二）依照本件當時蒐證照片所顯示被害人與被告車輛之擦撞痕
      跡（偵卷第22頁），可以發現被害人與被告之車輛在當時
      應該至少有輕微之碰撞，且依其擦撞痕跡在被害人左後車
      輪留下相當刮損，被告在發生擦撞時，應無完全不知之理
      ，被告於本院訊問時，即表示：「我只知道車子搖晃一下
      」、「有（看到丙○○之車子）」、「感覺上有接觸」等
      語，足見被告對於其駕車已經發生交通事故（即肇事）有
      所認識。尤其是肇事路口中心離被害人後來撞上路樹處之
      距離，約僅25公尺（依證人即警員乙○○事後所繪製現場
      路口圖所示，本院二審卷第53頁），而被害人自小客車擦
      撞後撞上路樹之車損情形嚴重（見車損照片偵卷第20頁）
      ，其行車車速必快而有相當動能，故其在與被告車輛擦撞
      後，應在相當短時間內就撞上路樹（如以符合該地速限每
      小時50公里【見本件道路交通事故調查報告表，偵卷第14
      頁】之車速計算，行駛25公尺之距離，僅需不到2 秒鐘之
      時間。如依被告所主張被害人超速之情況，則時間相對更
      短），所以被告對於兩車擦撞後，被害人因而繼續發生的
      撞樹事故，並無不知之理，也沒有理由會認為被害人在擦
      撞後已經安然離去，因此當不能解免在此情形下擅自離去
      ，所應負之肇事逃逸罪責。
（三）肇事逃逸所欲保障之法益，不論是被害人之生命身體安全
      保障、公共安全之保障或者是民事請求權之保障，均與上
      述「肇事」不以有過失為要件之見解，不生衝突。換言之
      ，在發生交通事故之時，要求凡肇事者，不論有無過失與
      否，均應留在現場，等待處理，當係保障被害人生命身體
      安全、公共安全或者民事請求權之有效手段。法院就此法
      律適用，在本案中並不存在有辯護人所指無所適從之情形
      。
（四）本件被害人與被告擦撞後，在很短時間內就衝撞路樹，已
      如前述，故兩者之間存有因果關係，應該十分明確，並無
      其他證據可認有何因果關係中斷之情事。至於被害人本身
      有酒後駕車反應明顯變慢之事實，至多僅亦為原因之一而
      已，否則何以被害人未與被告擦撞前不會自行撞上路樹？
      顯見被害人忽然間與被告車輛擦撞，確為其失控衝撞路樹
      之重要原因。而被害人之自用小客車與被告車擦撞後，衝
      撞路樹受傷，時間前後不過幾秒，距離也僅僅約25公尺，
      仍在一般人（包含被告在內）之視線範圍內，應認為仍在
      肇事現場，因此並不因擦撞地點與被害人衝撞路樹受傷地
      點不同，而影響肇事逃逸之罪責。
（五）綜前所述，本件上訴為無理由，應予駁回。
四、依刑事訴訟法第455 之1 第1 項、第3 項、第368 條、第37
    3 條，判決如主文。
本案經檢察官林映姿到庭執行職務。
中　　華　　民　　國　　94　　年　　4 　　月　　28　　日
                  刑事第三庭  審判長法　官　劉 興 浪
                                    法  官  林 卉 聆
                                    法  官  蔡 志 宏
以上正本證明與原本無異。
本件不得上訴。
                                    書記官  楊 慧 萍
中　　華　　民　　國　　94　　年　　4 　　月　　28　　日
